【裁判字號】    98,家聲,453
【裁判日期】    981231
【裁判案由】    聲請更改姓氏
【裁判全文】
臺灣臺南地方法院民事裁定             98年度家聲字第453號
聲  請  人  甲  ○
上列聲請人聲請更改姓氏事件，本院裁定如下：
    主  文
准聲請人與乙○○所生所生未成年之長女蓋○○、次女蓋○○之
姓氏變更為母姓「○」。
聲請程序費用新臺幣壹仟元由聲請人負擔。
    理  由
一、按有下列各款情形之一，且有事實足認子女之姓氏對其有不
    利之影響時，父母之一方或子女得請求法院宣告變更子女之
    姓氏為父姓或母姓：(一)父母離婚者。(二)父母之一方或雙方死
    亡者。(三)父母之一方或雙方生死不明滿三年者。(四)父母之一
    方曾有或現有未盡扶養義務滿二年者，民法第1059條第5項
    定有明文。
二、本件聲請意旨略以：聲請人與乙○○原為夫妻關係，婚後育
    有長女蓋○○、次女蓋○○，嗣聲請人與乙○○於88年11月
    3日離婚，約定所生未成年長女蓋○○、次女蓋○○權利義
    務之行使或負擔均由乙○○任之。又蓋○○、蓋○○前因蓋
    ○○疑似遭父親乙○○為性侵害之行為而經臺南市政府予以
    安置，聲請人亦因此向鈞院聲請核發保護令獲准，又乙○○
    涉犯妨害性自主罪之案件亦經臺灣臺南地方法院檢察署檢察
    官以98年度偵字第7509號進行偵查，然乙○○於該刑事案件
    偵查終結前即於98年8月12日畏罪自殺死亡。因乙○○上述
    涉犯對女兒為性侵害之行為，已對蓋○○、蓋○○造成極大
    之傷害及影響，蓋○○、蓋○○均對從父姓相當反彈，且乙
    ○○死亡後，其家人亦因乙○○涉犯妨害性自主罪嗣後又自
    殺身亡之事，難以接受蓋○○、蓋○○，與蓋○○、蓋○○
    少有往來互動，聲請人因認蓋○○、蓋○○繼續從父姓對渠
    等之人格成長將有不利之影響，爰依民法第1059條第5項第1
    款、第2款之規定，聲請變更未成年子女蓋○○、蓋○○之
    姓氏為母姓「○」等語。
三、查本件聲請人主張其與乙○○原為夫妻關係，婚後育有長女
    蓋○○、次女蓋○○，嗣聲請人與乙
    ○○於88年11月3日離婚，約定所生未成年長女蓋○○、次
    女蓋○○權利義務之行使或負擔均由乙○○任之，又乙○○
    已於98年8月12日自殺死亡之事實，有戶籍謄本1件、除戶謄
    本1件附卷可稽，堪予認定。
四、又聲請人主張蓋○○、蓋○○前因蓋○○疑似遭渠等之父親
    乙○○為性侵害之行為而經臺南市政府予以安置，聲請人亦
    因此向本院聲請核發保護令獲准，又乙○○涉犯妨害性自主
    罪之案件亦經臺灣臺南地方法院檢察署檢察官以98年度偵字
    第7509號進行偵查，然乙○○於案件偵查終結前即於98年8
    月12日自殺死亡之事實，亦據聲請人提出臺灣臺南地方法院
    檢察署相驗屍體證明書影本1件為證，並經本院依職權調取
    本院98年度護字第○○號緊急安置事件、98年度護字第○○
    號繼續安置事件、98年度護字第○○號繼續安置事件、98年
    度家護字第○○號通常保護令事件等民事卷宗，及臺灣臺南
    地方法院檢察署98年度偵字第○○號妨害性自主罪刑事偵查
    卷宗核閱綦詳，亦堪認定。再聲請人主張因乙○○上述涉犯
    對女兒為性侵害之行為，已對蓋○○、蓋○○造成極大之傷
    害及影響，蓋○○、蓋○○均對從父姓相當反彈，且乙○○
    死亡後，其家人亦因乙○○涉犯妨害性自主罪嗣後又自殺身
    亡之事，難以接受蓋○○、蓋○○，與蓋○○、蓋○○少有
    往來互動等情，亦據證人蓋○○、蓋○○證述綦詳（詳見98
    年12月28日訊問筆錄），堪認聲請人主張之事實為真實。本
    院依據上開調查結果，並審酌蓋○○、蓋○○之父母即聲請
    人與乙○○前即已離婚，又乙○○生前疑對蓋○○有性侵害
    之行為，且乙○○已於98年8月12日死亡，而乙○○死亡後
    ，其方之家屬對於乙○○涉犯妨害性自主罪及死亡之事並無
    法諒解蓋○○，與蓋○○、蓋○○亦均少有互動，致使蓋○
    ○、蓋○○雖從父姓，惟對自己之姓氏缺乏認同感，衡情可
    認蓋○○、蓋○○如繼續從父姓，對蓋○○、蓋○○確有不
    利之影響，而有變更為從母姓「○」之必要，又本院經詢問
    蓋○○、蓋○○之意願，渠等對變更為從母姓亦表示同意，
    故本件聲請人之聲請，為有理由，應予准許。
五、依非訟事件法第21條第1項、第24條第1項，裁定如主文。
中    華    民    國    98    年    12    月    31    日
                  家事法庭    法  官  葉惠玲
以上正本係照原本作成
如對本裁定抗告，須於裁定送達後10日內向本院提出抗告狀（須
附繕本）。
中    華    民    國    98    年    12    月    31    日
                              書記官  謝麗首

司法院資訊處製作；財團法人民間司法改革基金會備份。
